臺灣橋頭地方法院民事判決　　 110年度簡上附民移簡字第20號
原　　　告　徐桂林　

　　　　　　周默彬　
被　　　告　李蓉珍　
上列被告因過失傷害案件，經原告提起刑事附帶民事訴訟請求損
害賠償（本院109 年度交簡上附民字第31號），經本院刑事庭裁
定移送前來，本院於民國110 年10月27日言詞辯論終結，判決如
下：
    主  文
被告應給付原告徐桂林新臺幣貳仟陸佰陸拾柒元，及自民國一百
零九年十一月二十日起至清償日止，按週年利率百分之五息計算
之利息。
被告應給付原告周默彬新臺幣壹仟參佰伍拾陸元，及自民國一百
零九年十一月二十日起至清償日止，按週年利率百分之五息計算
之利息。
原告其餘之訴駁回。
訴訟費用由被告負擔十分之一，餘由原告負擔。
    事實及理由
一、原告起訴主張：原告徐桂林領有普通重型機車駕駛執照，於
    民國107年10月22日上午11時40分許，騎乘車牌號碼000-000
    0 號機車（下稱系爭機車）搭載原告周默彬，沿高雄市楠梓
    區壽豐路433巷由南往北方向行駛，行經該路段與群益路9巷
    之無號誌交岔路口時，適有被告騎乘車牌號碼000-000 號機
    車（下稱158-EFF號機車），沿該群益路9巷由東向西方向行
    駛至前開路段交岔路口處，本應注意車輛行至無號誌之交岔
    路口時，應減速慢行，作隨時停車之準備，竟疏未注意，即
    貿然前行，見狀閃避不及，致其所騎乘之前揭機車前車頭擦
    撞徐桂林所騎乘系爭機車之右側車身，3 人均人車倒地（下
    稱系爭事故），徐桂林因而受有右肘、右膝、右足踝多處挫
    擦傷及右大腿挫傷瘀傷等傷害；周默彬受有右肘、左手及左
    踝挫擦傷等傷害（下稱系爭傷害），徐桂林因系爭事故所致
    系爭傷害受有醫療費用新臺幣（下同）1,040 元，另系爭機
    車因系爭事故受損而支出修理費用7,000 元等損害及請求精
    神慰撫金10,000元，周默彬因系爭事故所致系爭傷害受有醫
    療費用520元之損害及請求精神慰撫金30,000 元，二人合計
    請求48,560元。爰依民法第184條第1項、第191條之2前段、
    第193條、第195條第1 項規定提起本件訴訟等語。並聲明：
    被告應給付徐桂林18,040元、周默彬30,520元，及均自起訴
    狀繕本送達被告之翌日起至清償日止，按週年利率百分之五
    計算之利息。
二、被告則以：系爭事故之發生經過、徐桂林與被告之肇事責任
    比例部分，兩造已於本院刑事庭108年度交簡上字第127號刑
    事案件審判程序中均表示不爭執在案，被告同意引用108 年
    度交簡上字第127 號刑事卷宗之全部證據及筆錄。而原告醫
    療費用部分，被告不爭執。另就機車維修費7,000 元部分，
    因系爭機車並非新車，且修理材料係以新品換舊品，依法應
    依固定資產耐用年數表及固定資產折舊率表計算折舊。再就
    精神慰撫金40,000元過高，依原告2 人傷勢，徐桂林部分應
    酌減為3,000元，周默彬部分應酌減為1,500元等語置辯。並
    聲明：原告之訴駁回。
三、兩造不爭執事項：
(一)徐桂林於107 年10月22日上午11時40分許，騎乘系爭機車搭
    載周默彬，行經高雄市○○區○○路000巷○○○路0巷○○
    號誌交岔路口時，與被告騎乘之158-EFF 號機車發生碰撞致
    生系爭事故，徐桂林、周默彬因而受有系爭傷害。
(二)依高雄市政府交通局車輛行車事故鑑定委員會鑑定意見書、
    高雄市車輛行車事故鑑定覆議會覆議意見書內容之記載，徐
    桂林、被告之駕車行為，分別為系爭事故之肇事主因及次因
    。
(三)被告因系爭事故致徐桂林、周默彬受有系爭傷害之行為，經
    本院刑事庭於108年10月1日以108 年度交簡字第2228號第一
    審刑事簡易判決犯過失傷害罪，判處拘役50日，被告不服上
    訴後，經本院第二審合議庭於110年1月20日以108 年度交簡
    上字第127號刑事判決駁回上訴，諭知被告緩刑2年，並應接
    受法治教育課程壹場次，緩刑期間付保護管束確定。
(四)徐桂林因系爭事故支出醫療費用1,040 元，周默彬因系爭事
    故支出醫療費用520元。
(五)徐桂林因系爭事故支出機車零件維修費7,000 元（未折舊）
    ，系爭機車107年7月出廠。
(六)徐桂林已領取強制險保險金1,370元。
(七)徐桂林學經歷為高職畢業，曾經從事運輸業，事故發生時無
    業。周默彬高職畢業，從事蔬菜零售，月收入約20,000多元
    。被告學歷高職畢業，之前做祥興團膳月收入約19,500元與
    奇澄清掃工作月收入約22,000元。
四、本院得心證之理由：
(一)按因故意或過失，不法侵害他人之權利者，負損害賠償責任
    ；汽車、機車或其他非依軌道行駛之動力車輛，在使用中加
    損害於他人者，駕駛人應賠償因此所生之損害，但於防止損
    害之發生，已盡相當之注意者，不在此限，民法第184條第1
    項前段、第191條之2第1 項分別定有明文。次按不法侵害他
    人之身體或健康者，對於被害人因此喪失或減少勞動能力或
    增加生活上之需要時，應負損害賠償責任，民法第193條第1
    項定有明文。又車輛行經無號誌之交岔路口時，應減速慢行
    ，作隨時停車之準備；行至無號誌或號誌故障而無交通指揮
    人員指揮之交岔路口，支線道車應暫停讓幹線道車先行；未
    設標誌、標線或號誌劃分幹、支線道者，少線道車應暫停讓
    多線道車先行；同為直行車或轉彎車者，左方車應暫停讓右
    方車先行，道路交通安全規則第93條第1項第2 款、第102條
    第1項第2款分別定有明文。
(二)經查：
  1.徐桂林於107 年10月22日上午11時40分許，騎乘系爭機車搭
    載周默彬，沿高雄市楠梓區壽豐路433 巷由南往北方向行駛
    ，行經該路段與益群路9 巷之無號誌交岔路口時，適有被告
    騎乘158-EFF號機車，沿益群路9巷由東向西方向，亦行駛至
    前開路段交岔路口處，兩車發生碰撞之事實，為兩造所不爭
    執。又系爭事故發生地點為益群路9 巷之無號誌交岔路口，
    且當時天候晴、日間自然光線、柏油路面乾燥無缺陷、無障
    礙物且視距良好等情，有高雄市政府警察局道路交通事故現
    場圖、調查報告表（一）（二）、現場談話紀錄表、現場照
    片附卷可稽（見高雄市政府警察局楠梓分局刑事案件報告書
    卷宗），是此部分事實，足堪認定。系爭事故發生地點為無
    號誌之路口，則行經系爭事故路口時，兩造均應減速慢行，
    注意車前狀況，且徐桂林駕駛車輛為左方車，進入路口前應
    暫停，讓被告騎乘之右方車先行，而被告騎乘機車進入上開
    交岔路口前，亦需隨時注意路口兩側來車及行人等之車前狀
    況、減速慢行，保持於可隨時煞停之速度。
  2.被告於系爭事故發生後，經警詢問時陳稱：伊車頭與對方機
    車右側車身碰撞等語；核與徐桂林於警詢時亦自承：被告00
    0-EFF 號機車與我系爭機車右側車身碰撞等語相符（見高雄
    市政府警察局楠梓分局刑事案件報告書卷宗）。又依系爭事
    故之現場圖與現場照片所示，系爭事故發生後，徐桂林系爭
    機車車頭往北朝前方滑行留有刮地痕4.2米，而被告158-EFF
    號機車停在系爭事發路口處，車頭朝東北、車身朝西旋轉約
    180度，並留有刮地痕3.7米，可見徐桂林於行經上開無號誌
    交岔路口時，並未注意上開規定減速慢行，亦未禮讓右方直
    行之被告車輛先通過路口，即貿然直行通過，致與被告車輛
    發生碰撞而肇事，並沿騎乘方向向北滑行4.2 米始停止，被
    告158-EFF 號機車則因徐桂林系爭機車朝北行進之慣性，於
    碰撞後，車頭朝東北、車身朝西旋轉後停止，徐桂林之駕駛
    行為顯有違反前揭道路交通安全規則第102條第1項第2 款規
    定未禮讓右方被告158-EFF 號機車先行而有過失，自應對肇
    事之原因負主要過失責任。而被告於進入系爭事發路口前，
    亦應確認左右有無來車，且依現場照片顯示，徐桂林系爭機
    車右側車身遭被告騎乘158-EFF 號機車車頭擦撞，如被告行
    經上開路口有減速慢行隨時做停車之準備，被告應可注意到
    徐桂林車輛進入該路口，然被告未在通過系爭事故路口前減
    速至可隨時停車狀態，並先查看確認有否車輛駕駛而來即貿
    然通過，致撞擊徐桂林系爭機車右側，亦有違反道路交通安
    全規則第93條第1項第2款規定應注意車前狀況並隨時採取必
    要之減速慢行或停車之注意義務，是被告亦不能免於過失之
    責任。
  3.本院審酌上開徐桂林騎乘系爭機車未讓右方車先行為主要肇
    事因素、被告騎乘158-EFF 號機車未減至隨時可煞停之速度
    及未相當注意車前狀況為肇事次因等過失情節，及兩車撞擊
    點、撞擊後停止位置、毀損等情參研互證以觀，認定徐桂林
    應負70%之過失責任，被告應負30%之過失責任。又本件經送
    高雄市政府交通局車輛行車事故鑑定委員會與覆議會鑑定本
    件車禍之肇事責任，結果均認徐桂林左方車未讓右方車先行
    ，為肇事主因，被告行經無號誌路口未減速慢行，為肇事次
    因，有上開行車事故鑑定委員會109 年7月3日鑑定意見書及
    109 年9月10日覆議意見書在卷可稽（見刑事交簡上卷第117
    至118、137 至140頁），核與本院前開認定相同，益徵本件
    兩造均有過失，且徐桂林之過失責任大於被告之過失責任，
    堪以認定。
  4.基上，被告雖係擁有路權之右方車，然於車輛行經無號誌設
    置之系爭事故路口時，仍應隨時注意左方來車之狀況，以防
    止危險之發生，並保持隨時可煞停之速度，惟被告竟疏未注
    意及此，於騎乘158-EFF 號機車進入系爭事故路口時，未注
    意左方來車即貿然進入系爭事故路口，適有徐桂林亦未注意
    進入系爭事故路口時，應暫停讓右方車先行之規定，而騎乘
    系爭機車欲通過系爭事故路口，致雙方均煞避不及而發生被
    告車頭撞擊系爭機車之系爭事故，兩造之駕駛行為均有應注
    意能注意而不注意之情事，均具有過失，徐桂林與被告之過
    失比例分別為70%與30%，可堪認定。
(三)本件被告過失駕車致系爭事故，並使原告受有系爭傷害，被
    告上開過失行為與原告所受傷害間，具有相當因果關係，則
    原告向被告請求侵權行為之損害賠償，自屬有據。茲就原告
    請求被告賠償之項目及金額逐項審酌如下：
  1.醫療費用：
    徐桂林因系爭事故支出醫療費用1,040 元，周默彬因系爭事
    故支出醫療費用520 元，均據原告提出國軍高雄總醫院左營
    分院附設民眾診療服務處之診斷證明與費用明細收據影本附
    卷為憑（見交簡附民卷第7 至11頁），且為被告所不爭執，
    是原告此部分之請求均為有理由，均應予准許。
  2.系爭機車毀損修繕費用：
    按民法第196 條請求賠償物被毀損所減少之價額，固得以修
    復費用為估定之標準，但以必要者為限（如修理材料以新品
    換舊品，應予折舊），最高法院77 年度第9次民事庭會議決
    議（一）、80年度台上字第2476號判決意旨可資參照。準此
    ，損害賠償既係在填補被害人所受之損害，使其回復應有狀
    態，並不使之另外受利，故被害人修理材料以新品換舊品者
    ，自應予以折舊。徐桂林主張系爭機車為其所有，並於 107
    年7月出廠，因系爭事故修繕支出7,000 元（均為零件費用）
    ，為兩造不爭執，且有系爭機車行車執照影本及信泓機車行
    維修收據在卷可稽（見橋司調卷第67頁，本院卷第77頁），
    而系爭事故發生時間於107 年10月22日，則徐桂林使用系爭
    機車近3 個月餘，應依所得稅法第51條及該法施行細則第48
    條第1 款之規定，以平均法計算其折舊額（即以固定資產成
    本減除殘價後之餘額，按固定資產耐用年數表規定之耐用年
    數平均分攤，計算每期折舊額），則系爭機車因系爭事故受
    損扣除折舊後之價值為6,417 元【計算式：殘價＝取得成本
    ÷耐用年數加一，即7,000元 /（3＋1）＝1,750元；折舊額
    ＝（取得成本－殘價）×0.333×使用年數，即（7,000元－
    1,750元）/3×0.333 ＝583元，元以下四捨五入；徐桂林系
    爭機車受損價額為7,000元－583元 ＝6,417元】，是徐桂林
    得請求被告賠償之系爭機車維修費用為6,417 元，逾此部分
    之主張，尚屬無據，不應准許。
  3.精神慰撫金部分：
    又按不法侵害他人之身體、健康、名譽、自由、信用、隱私
    、貞操，或不法侵害其他人格法益而情節重大者，被害人雖
    非財產上之損害，亦得請求賠償相當之金額，民法第195 條
    第1 項前段，定有明文。查被告之過失行為，致原告受有系
    爭傷害，自屬侵害原告之身體、健康，依前開規定，原告自
    得向被告請求非財產上之損害賠償。另按慰撫金之核給標準
    固與財產上損害之計斟酌雙方身分、資歷與加害程度，及其
    他各種情形核定相當之數額（最高法院51 年度台上字第223
    號判決意旨參照）。原告二人因系爭事故受有系爭傷害，除
    身體傷痛外，亦影響其日常生活，身心自受有痛苦，堪可認
    定，其等請求被告賠償非財產上損害，即屬有據。則本院審
    酌兩造教育程度、身分、社會地位、經濟狀況及原告所受傷
    害程度、生活所受影響等一切情狀，並參酌本院職權調取兩
    造稅務電子閘門財產所得調件明細表（見證物存置袋），認
    徐桂林請求精神慰撫金以6,000元、周默彬以4,000元為適當
    ，逾此範圍之請求則屬過高，不應准許。被告雖辯稱徐桂林
    、周默彬應分別酌減為3,000元、1,500元等語，顯屬過低，
    而不可採。
  4.從而，徐桂林因系爭事故所受損害共計13,457元（計算式：
    1,040元+6,417元+6,000元=13,457元），周默彬因系爭事故
    所受損害為4,520元（計算式：520元+4,000元=4,520元）。
(四)再按損害之發生或擴大，被害人與有過失者，法院得減輕賠
    償金額或免除之，民法第217條第1項定有明文。此項規定之
    目的在謀求加害人與被害人間之公平，倘受害人於事故之發
    生亦有過失時，由加害人負全部賠償責任，未免失諸過酷，
    是以賦與法院得減輕其賠償金額或免除之職權。此所謂被害
    人與有過失，只須其行為為損害之共同原因，且其過失行為
    並有助成損害之發生或擴大者，即屬相當，不問賠償義務人
    應負故意、過失或無過失責任，均有該條項規定之適用，且
    法院得不待當事人之主張，逕以職權斟酌之（最高法院92年
    度台上字第712 號判決意旨參照）。又駕駛機車有過失致坐
    於後座之人被他人駕駛之車撞傷者，後座之人係因藉駕駛人
    載送而擴大其活動範圍，駕駛人為之駕駛機車，應認係後座
    之人之使用人，於被害人之使用人與有過失之情形，應依民
    法第217條第3項規定準用第1、2項過失相抵之法則，減輕該
    他人之賠償金額或免除之（最高法院74年台上字第1170號、
    98 年度台上字第811號判決意旨參照）。本件系爭事故之肇
    事責任歸屬，徐桂林為肇事主因，應負70 %過失責任，被告
    為肇事次因，應負30 %過失責任，業經本院認定如前，則系
    爭事故適用前揭民法第217 條過失相抵規定，又徐桂林騎乘
    系爭機車搭載周默彬，則周默彬就使用人即徐桂林之過失，
    再依據上開規定與說明，周默彬亦應與徐桂林負同比例之責
    任。是以，經減輕原告依上開過失比例應負70 %責任，被告
    應負賠償金額30 %計算結果，徐桂林得請求被告賠償之金額
    為4,037元（計算式：13,457元x30%＝4,037元，元以下四捨
    五入），周默彬得請求被告賠償之金額為1,356 元（計算式
    ：4,520元x30%＝1,356元，元以下四捨五入）。
(五)另按保險人依本法規定所為之保險給付，視為被保險人損害
    賠償金額之一部分，被保險人受賠償請求時，得扣除之，強
    制汽車責任保險法第32條定有明文。徐桂林因系爭事故已領
    取強制責任保險理賠金為1,370 元，為兩造所不爭執（見本
    院卷第69頁），是徐桂林得請求被告給付之金額應為2, 667
    元（計算式：4,037元-1,370元＝2,667元），逾此數額之請
    求，則屬無據。
(六)末按給付有確定期限者，債務人自期限屆滿時起，負遲延責
    任。給付無確定期限者，債務人於債權人得請求給付時，經
    其催告而未為給付，自受催告時起，負遲延責任。其經債權
    人起訴而送達訴狀，或依督促程序送達支付命令，或為其他
    相類之行為者，與催告有同一之效力，民法第229條第1項、
    第2 項定有明文。又遲延之債務，以支付金錢為標的者，債
    權人得請求依法定利率計算之遲延利息。但約定利率較高者
    ，仍從其約定利率。應付利息之債務，其利率未經約定，亦
    無法律可據者，週年利率為5%，民法第233條第1 項、第203
    條亦有明定。查原告之侵權行為損害賠償債權，屬無確定期
    限之給付，自應經原告之催告而未為給付，被告始負遲延責
    任。準此，原告請求被告自刑事附帶民事起訴狀繕本送達之
    翌日即109 年11月20日（見交簡上附民卷第13頁）起均至清
    償日止，按週年利率5%計付之遲延利息，為有理由，應予准
    許。
五、綜上所述，被告就系爭事故之發生具有過失，且致原告受有
    系爭傷害，是原告依侵權行為之法律關係，請求被告給付徐
    桂林2,667元、給付周默彬1,356元，並均自109 年11月20日
    起至清償日止，按週年利率5%計算之利息，為有理由，應予
    准許，逾此範圍之請求，則無理由，應予駁回。另本件為刑
    事附帶民事訴訟，然仍有其他費用之支出，故仍為訴訟費用
    之諭知。
六、本件事證已臻明確，兩造其餘陳述及所提其他證據，經本院
    斟酌後，認為均於判決之結果無影響，亦與本案之爭點無涉
    ，自無庸逐一論述，附此敘明。
七、訴訟費用負擔之依據：民事訴訟法第79條。
中    華    民    國   110    年    11    月    17    日
                  民事第二庭  審判長法  官  謝文嵐
                                    法  官  蕭承信
                                    法  官  張瀞云
以上正本係照原本作成。
本判決不得上訴。
中    華    民    國   110    年    11    月    18    日
                                    書記官  劉國偉